【裁判字號】    90,訴緝,7
【裁判日期】    901004
【裁判案由】    偽造文書等
【裁判全文】
臺灣宜蘭地方法院刑事判決                              九十年度訴緝字第七號
    公  訴  人  臺灣宜蘭地方法院檢察署檢察官
    被      告  甲○○
右列被告因偽造文書等案件，經檢察官提起公訴（八十七年度偵字第三一六三號、八
十八年度偵字第一七二號、八十九年度偵字第七九九號），本院判決如左：
    主  文
甲○○共同行使從事業務之人，明知為不實之事項，而登載於其業務上作成之文書，
足生損害於他人，處有期徒刑參月，如易科罰金，以參佰元折算壹日。
    事  實
一、甲○○於民國八十七年間，承包負責人為黃傳旺、址設宜蘭縣羅東鎮○○街一六
    三巷四八號「傳旺企業社」之工程，於民國八十七年間各類所得扣繳義務人每年
    開具扣繳暨免扣繳憑單之時限內某日，甲○○、黃傳旺二人基於共同犯意之聯絡
    ，明知乙○○○於八十六年間，並未在其負責之「傳旺企業社」內任職，領取薪
    資，為求減輕應繳之稅捐，甲○○遂受從事業務之人黃傳旺（另案已審結）之指
    示，提供可供申報工資之人頭，委由不知情不知姓名年籍之成年會計人員，代為
    製作其業務上所掌之乙○○○向傳旺企業社取得八十六年工資新台幣（下同）十
    五萬元之「八十六年度各類所得扣繳暨免扣繳憑單」（下簡稱扣繳憑單）上，虛
    偽登載乙○○○於八十六年一月至十二月，在傳旺企業社之薪資所得為十五萬元
    ，並持向財政部台灣省北區國稅局申報傳旺企業社八十六年度之營利事業所得稅
    而行使之，足生損害於乙○○○，惟因傳旺企業社於八十七年三月二十五日向財
    政部台灣省北區國稅局羅東稽徵所申請註銷乙○○○薪資扣款申報，並於同年四
    月三十日辦理八十六年度營利事業所得稅結算申報已未列報該筆薪資支出，致未
    發生漏稅事實。
二、案經被害人乙○○○訴由臺灣宜蘭地方法院檢察署檢察官偵查起訴。
    理  由
一、訊據被告甲○○對於明知乙○○○並未在「傳旺企業社」任職，而提出其報稅資
    料供黃傳旺報稅等犯罪事實均坦白不諱。而右揭事實，亦據告訴人乙○○○迭於
    偵、審中指訴綦詳，並有證人黃傳旺於偵查中及本院審理時證稱，係因伊要報稅
    須要人頭逃稅所以才由被告甲○○提供等語明確。此外，並有財政部台灣省北區
    國稅局羅東稽徵所八十七年六月二十六日北區國稅羅東資第八七００一八五三號
    函及告訴人乙○○○八十六年度各類所得扣繳暨免扣繳憑單影本附卷可憑，足徵
    告訴人確未在傳旺企業社任職，黃傳旺竟仍於該年度終了時，以甲○○所交付之
    乙○○○資料，製作員工之八十六年度各類所得扣款憑單之業務上文書。綜上，
    本件事證明確，被告甲○○犯行堪予認定。
二、核被告甲○○所為，係犯刑法第二百十六條、第二百十五條行使業務上登載不實
    文書罪。未具從事業務之特定身分之被告甲○○與具有從事業務之特定身分之黃
    傳旺，有犯意聯絡與行為分擔，應依共同正犯論處。共犯黃傳旺委由不知姓名之
    會計人員製作該業務文書，屬間接正犯。又按員工之「各類所得扣繳暨免扣繳憑
    單」雖屬商業會計法第十五條第一款所規定之「原始憑證」，屬商業會計憑證之
    一種，此有經濟部八十八年七月十五日經八八商字第八八二一五０二七號函在卷
    可參，惟依同法第七十九條第一項、第二項及經濟部八十四、六、二十經八四商
    字第八四二一０四００號，經核定為登記資本額在五萬元以下者即屬不適用商業
    會計法之規定。查傳旺企業社之登記資本額在四萬八千元，有傳旺企業社之營利
    事業登記抄本在卷可稽，應無商業會計法之適用，附予敘明。爰審酌被告甲○○
    之犯罪動機、目的、造成遭虛報薪資所得之人之損害程度及犯罪後坦承之態度等
    一切情狀，量處如主文所示之刑，又查九十年一月四日修正並經總統於同年一月
    十日公佈之刑法第四十一條第一項規定：「犯最重本刑為五年以下有期徒刑之罪
    ，而受六月以下有期徒刑或拘役之宣告，因身體、教育、職業或家庭之關係或因
    其他正當事由，執行顯有困難者，得以一元以上三元以下折算一日，易科罰金。
    但因確定不執行所宣告之刑，難收矯正之效或難以維持法秩序者，不在此限。」
    。本件被告所犯之罪，為五年以下有期徒刑之罪，與前開修正後刑法第四十一條
    第一項易科罰金之規定相符，相較於修正前之規定，依刑法第二條第一項前段規
    定，自應適用最有利於行為人之法律即修正後之規定併予諭知易科罰金之折算標
    準，以資矯正。
三、公訴意旨另以，被告甲○○與黃傳旺基於共同犯意之聯絡，另製作乙○○○於八
    十六年間在傳旺企業社支領工資之工資表，並製作前揭事實欄所指之不實之乙○
    ○○扣款憑單業務上文書，用以逃漏稅捐。核有刑法第二百十六條之行使同法第
    二百十五條登載不實之業務文書、稅捐稽徵法第四十一條以詐術逃漏稅捐等罪嫌
    等語。惟查，負責報稅之證人黃傳旺雖自承確以被告甲○○提供之身分資料製作
    之乙○○○工資表，製作扣款憑單，惟卷內資料並無該紙工資表扣案可佐，且證
    人黃傳旺供稱該紙工資表應係置於工會中，然依宜蘭縣挖土機堆土機操作業職業
    工會函覆本院，該會並無代為申請傳旺企業社之該年度營利事業所得稅，有該工
    會八十九年十一月二十八日函在卷可證。則黃傳旺是否依該工資表據以填製扣款
    憑單，及該工資表之法律性質及偽造情形，均無物證可資參照，此外復查無其他
    積極事證足資證明有偽造工資表之犯行。又查，傳旺企業社已於八十七年三月二
    十五日向財政部台灣省北區國稅局羅東稽徵所申請註銷乙○○○薪資扣款申報，
    並於同年四月三十日辦理八十六年度營利事業所得稅結算申報已未列報該筆薪資
    支出，致未發生漏稅事實等情，有該局八十七年六月二十六日北區國稅羅東資第
    八七００一八五三號函在卷可考。是黃傳旺雖虛報告訴人之薪資，惟並未因而逃
    漏稅捐，核與稅捐稽徵法第四十一條之構成要件未合，公訴人所指與黃傳旺共犯
    之被告甲○○就上開偽造工資表及逃漏稅捐部分即屬犯罪不能證明，惟公訴意旨
    認此部分之犯行與前開論罪部分有裁判上一罪之關係，爰不另為無罪之諭知。
據上論斷，應依刑事訴訟法第二百九十九條第一項前段，第二百十六條、第二百十五
條、第二條第一項前段、第二十八條、第三十一條第一項、第四十一條第一項，罰金
罰鍰提高標準條例第一條前段、第二條，判決如主文。
中    華    民    國        九十        年      十      月      四      日
                                  臺灣宜蘭地方法院刑事第二庭
                                          法  官  郭  淑  珍
右正本證明與原本無異。
如不服本判決，應於判決送達後十日內向本院提出上訴狀( 應附繕本 )，上訴於臺灣
高等法院。
                                          書記官  李  明  威
中    華    民    國        九十        年      十      月      五      日
附錄本案論罪科刑法條全文：
刑法第二百十六條
刑法第二百十五條
中華民國刑法第二百一十六條
行使第二百十條至第二百十五條之文書者，依偽造、變造文書或登載不實事項或使登
載不實事項之規定處斷。
中華民國刑法第二百一十五條
從事業務之人，明知為不實之事項，而登載於其業務上作成之文書，足以生損害於公
眾或他人者，處三年以下有期徒刑、拘役或五百元以下罰金。


司法院資訊處製作；財團法人民間司法改革基金會備份。
